臺灣高等法院刑事判決　　　　　　　　 94年度上訴字第852號
上　訴　人
即　被　告　子○○
　　　　　　　　　　住臺北縣三.
上　訴　人
即　被　告　丁○○
選任辯護人　陳逸華律師
選任辯護人　蔡鎮隆律師
上　訴　人
即　被　告　庚○○原名張寧書
上列上訴人因竊盜等案件，不服臺灣板橋地方法院91年度訴字第
2101號，中華民國93年2月6日第一審判決（起訴案號：臺灣板橋
地方法院檢察署89年度偵字第15811號），及臺灣板橋地方法院
93年度訴緝字第54號，中華民國93年4月29日第一審判決（起訴
案號：臺灣板橋地方法院檢察署89年度偵字第15811號、第16007
號、90年度偵字第593號）
提起上訴，本院判決如下：
    主  文
上訴駁回。
    事  實
一、丁○○（綽號「阿祥」）因未○○亟需人頭帳戶以供其犯罪
    被害人匯款，掩飾其犯罪不法所得財物之用，以每帳戶新臺
    幣（下同）一萬元至一萬五千元不等之代價，向丁○○蒐購
    人頭帳戶存摺、金融卡，丁○○乃為貪圖不法利益，竟基於
    幫助未○○（所涉竊車恐嚇取財犯行，另經檢察官移由臺灣
    臺中地方法院併案審理中）、午○○、辰○○（以上二人所
    涉竊車恐嚇取財犯行，另案由臺灣臺中地方法院審理中）等
    人所組成常業竊車恐嚇取財集團掩飾其犯罪所得財物不確定
    故意之概括犯意，於民國八十九年三月間，向同有上開幫助
    犯罪不確定故意概括犯意之子○○（綽號「皓子」、「慶仔
    」），以每帳戶六千元之代價蒐購，子○○再以每帳戶五千
    元之代價，輾轉向同有上開幫助犯罪不確定故意概括犯意之
    盧俊豪（所涉本件犯行部分，俟其通緝到案後，另行審結）
    蒐購，而盧俊豪又再以每帳戶四千元之代價，輾轉向同有上
    開幫助犯罪不確定故意概括犯意之庚○○（原名「張寧書」
    ，其後改名，綽號「阿書」）蒐購。庚○○明知盧俊豪向其
    蒐購銀行人頭帳戶存摺、金融卡，將供他人犯罪後，作為指
    定被害人匯款之人頭帳戶，以掩飾犯罪不法所得財物之用，
    詎為貪圖不法利益，竟仍基於幫助未○○（所涉竊車恐嚇取
    財犯行，另經檢察官移由臺灣臺中地方法院併案審理中）、
    午○○、辰○○（以上二人所涉竊車恐嚇取財犯行，另案由
    臺灣臺中地方法院審理中）等人所組成常業竊車恐嚇取財集
    團掩飾其犯罪所得財物不確定故意之概括犯意，先後於民國
    八十九年四月十四日、同年月十九日，分別在臺北縣淡水鎮
    、三重市等處，以每帳戶新臺幣（下同）三千元之代價，向
    許梅來（所涉本件犯行部分，前業經原審先行審結，判處有
    期徒刑七月在案）、黃建毓（另由檢察官偵查中）蒐購得如
    附表一所示臺灣土地銀行淡水分行、彰化商業銀行（下簡稱
    「彰化銀行」）淡水分行、萬泰商業銀行（下簡稱「萬泰銀
    行」）三重分行等存款帳戶存摺、金融卡，連同其前於八十
    九年三月二十四日向不知情之盧慶宗借用名義開戶以供其機
    車貸款分期款繳付使用之如附表一所示華南商業銀行（下簡
    稱「華南銀行」）淡水分行存款帳戶之存摺、金融卡，連續
    於八十九年四月至同年五月十七日期間，在臺北縣淡水鎮萬
    熹飯店旁公車站牌處，以每帳戶四千元之代價，先後將上開
    許梅來、黃建毓、盧慶宗等銀行存款帳戶存摺、金融卡，販
    售交付予盧俊豪，再由盧俊豪輾轉販售交付子○○，子○○
    再於臺北縣板橋市○○路，販售交付丁○○，丁○○再販售
    轉交給未○○。之後未○○等上開竊車恐嚇取財犯罪集團，
    即基於常業犯意，於如附表一所示時、地，連續竊得張達欽
    、林志忠、許憲章、李源福、謝品三、梁天儒、黃財旭等人
    自用小客車後，以電話恐嚇張達欽等人匯款贖車，使張達欽
    等人心生畏懼，按其指示如數匯款至上開黃建毓、許梅來、
    盧慶宗等人存款帳戶內，未○○等人再持上開帳戶金融卡至
    提款機提領。嗣於八十九年五月二十三日至二十七日間，未
    ○○因上開黃建毓、許梅來（彰化銀行淡水分行）帳戶內部
    分匯入款項無法以金融卡提領，復經由丁○○輾轉通知子○
    ○、盧俊豪、庚○○，向黃建毓、許梅來索取開戶印鑑印章
    ，供以存摺提款。嗣因盧慶宗於八十九年七月二十一日，因
    庚○○向其偽稱借用之上開華南銀行淡水分行帳戶存摺遺失
    ，委其至銀行辦理掛失補發存摺，為警循線查悉，先於同日
    ，在臺北縣淡水鎮○○路一二八巷一之三號Ｂ七○二室，查
    獲庚○○，並在上址扣得盧慶宗、許梅來印章各一枚；再於
    同年八月二十日，在臺東查獲盧俊豪；復於同年月二十一日
    凌晨一時十分許，在臺北縣三重市○○路一一四號，查獲子
    ○○，並在其上址住處扣得如附表三編號一至三所示黃建毓
    上開帳戶存摺、印章等物；又於同年月二十四日下午六時許
    ，經子○○帶同警方，在臺北縣板橋市○○路小歇泡沫紅茶
    店，查獲丁○○，並於同日下午六時三十分許，在臺北縣板
    橋市○○街二六一巷三十一號丁○○住處，扣得如附表三編
    號五至十七所示之上開戊○○等人之支票、本票、現金保管
    切結書、身分證、駕駛執照、行車執照、護照、台胞證、存
    摺、印章、戶口名簿、股權轉讓書、房屋租賃契約書、筆記
    本等物，因而查悉上情。
二、又丁○○自八十六年十月間起至八十九年八月七日止，在臺
    北縣板橋市○○街二六一巷三十一號，以「小林公司」名義
    經營俗稱之地下錢莊，其以在報紙刊登借貸廣告及聯絡電話
    方式招攬客戶，俟有因急迫而需舉債濟急之人告貸時，即乘
    以預定之每借貸新臺幣（下同）一萬元，計以收取十日為一
    期之一千五百元重利（相當月息五十四分），並押交國民身
    分證、駕駛執照、行車執照、護照等證件或其他憑證、有財
    產價值之物等、簽發與借款相同金額之本票二紙、支票一紙
    及書立現金保管切結書供作擔保等苛刻條件，藉以博取與原
    本顯不相當之重利為營生之常業。其間即有如附表二所示許
    麗雪、巳○○、壬○○、戊○○、甲○○、己○○、乙○○
    、寅○○、酉○○、丑○○、王賴雪、丙○○、申○○、辛
    ○○、辛金福、張美雪、李月珍、癸○○等人，因急需款項
    ，見報以電話向其聯絡，依上開借貸條件、利息，提供如附
    表二所示擔保，借貸如附表二所示金額款項，丁○○因此共
    貸出約二百五十萬元，已獲取重利利息約六十萬元。
三、另子○○明知自稱「小張」、「陳經理」等不詳姓名之成年
    男子，在臺北縣三重市，刊登廣告佯徵司機方式詐取保證金
    ，竟仍基於意圖為自己不法所有之犯意聯絡，於八十九年七
    月底，受僱於「陳經理」，並提供其向不知情友人賴志忠借
    用之華僑銀行基隆分行00000000000000帳號
    存款帳戶，供該公司詐騙保證金匯款使用，其後於八十九年
    八月初，有林建成見報應徵時，即由「小張」向其佯稱因所
    駕車輛為進口轎車，須先行繳納保證金二萬元擔保，使林建
    成信以為真，依「小張」指示，先後於同年月七日、十日，
    分別以轉帳、存現方式，各匯款一萬元、七千元，至不知情
    之賴志忠華僑銀行基隆分行00000000000000
    帳號存款帳戶內，子○○再依「陳經理」指示，旋於匯款當
    日持賴志忠上開帳戶金融卡，接續將林建成上開匯款提領，
    交付「陳經理」。至同年月十二日晚上，林建成再與「小張
    」聯絡時，「小張」復與之約在臺北縣三重市宏仁醫院前，
    佯稱將派員帶其至公司，惟須補足餘款三千元，其後子○○
    即依「陳經理」指示，騎乘機車至上開宏仁醫院前，向林建
    成收取現金三千元、身分證一張及NOKIA 8210型行動電話一
    支（內含0000000000門號SIM卡一枚）後，騎乘機車將林建
    成載至臺北縣蘆洲市某處，騙稱公司已到，俟林建成下車後
    ，旋即加速駛離逃逸，至此林建成始知受騙。
四、案經內政部警政署刑事警察局移送臺灣板橋地方法院檢察署
    檢察官偵查起訴。
    理  由
壹、訊據被告丁○○、子○○固不否認有於上揭時地蒐購輾轉取
    得上開許梅來、盧慶宗等帳戶存摺、金融卡之事實，惟矢口
    否認有幫助未○○等竊車恐嚇取財犯罪之情；被告庚○○固
    不否認有於上揭時地將其許梅來、盧慶宗上開帳戶存摺、金
    融卡交付盧俊豪之事實，惟矢口否認有幫助未○○等竊車恐
    嚇取財犯罪及交付黃建毓上開帳戶存摺、金融卡等情，被告
    丁○○辯稱：未○○向伊蒐購時，只說是要做股票之用，並
    未說是要供竊車恐嚇取財使用，交付未○○後亦不知其如何
    使用云云，被告子○○則辯稱：伊只知是丁○○說他人要蒐
    購存摺，並未告知伊用途，不知是要交付未○○犯罪使用云
    云，被告庚○○辯稱：盧俊豪只有向伊說是他朋友要借用帳
    戶，不會做壞事，叫伊問問看，伊才向許梅來借二個帳戶之
    存摺、金融卡交給盧俊豪，並無代價，至於盧慶宗之上開帳
    戶存摺、金融卡，是盧俊豪向伊借錢，伊就把盧慶宗上開帳
    戶存摺、金融卡交給他，叫他自己去領，之後盧俊豪並未將
    存摺、金融卡還給伊，伊不知其後被作為不法使用，另伊不
    認識黃建毓，未將黃建毓之銀行帳戶存摺、金融卡交給盧俊
    豪云云。惟查：被告丁○○、子○○上開輾轉蒐購銀行帳戶
    存摺、金融卡售予未○○，幫助供其竊車恐嚇取財犯罪使用
    等情，業經被告子○○於警詢、偵審中供認：「阿祥」（後
    經指認即指丁○○）曾告訴伊，他有朋友在全省犯案，需要
    很多存摺來洗錢，要伊幫他找戶頭，每本可給伊賺六千元，
    所以伊找盧俊豪幫伊找，可賺五千元，伊抽佣一千元，盧俊
    豪就幫伊找了六本，伊再轉交給「阿祥」，其中二本是許梅
    來的，是盧俊豪與庚○○一起拿給伊的，另伊與盧俊豪亦曾
    一起去淡水找庚○○，拿盧慶宗戶頭之存摺，至於在伊住處
    扣得之黃建毓存摺、印章，是「阿祥」因黃建毓金融卡無法
    提領，於八十九年五月二十二日將存摺拿給伊找黃建毓拿印
    章後，準備交給「阿祥」等語（見九十年度偵字第五九三號
    偵查卷二十七頁反面、二十八頁、二十九頁、三十二頁反面
    、八十九年度偵字第一五八一一號偵查卷五十六頁反面、五
    十七頁、七十三頁、原審九十一年十一月二十五日訊問筆錄
    ）甚明，並經被告庚○○於警詢、偵查中曾供證稱：伊有於
    八十九年間，在臺北縣淡水鎮萬熹飯店旁公車站，先後將許
    梅來二本存摺、提款卡、盧慶宗存摺、提款卡交給盧俊豪使
    用，因盧俊豪和一綽號「耗子」（應係「皓子」之誤，後經
    指認即指子○○）來找伊，說「耗子」要購用存摺、提款卡
    ，問伊是否有人願意出售存摺、提款卡，伊問許梅來，許梅
    來願意出售，每本三千元，伊有給許梅來六千元，後因許梅
    來之提款卡領錢時被吃掉，盧俊豪有來找伊向許梅來要印章
    去蓋提款單等語（見上開第五九三號偵查卷十四頁反面、十
    六頁反面、十七頁、十八頁、二十頁反面、一四四頁反面、
    一四五頁），同案被告盧俊豪於警詢、偵查中供證稱：庚○
    ○曾與伊約在淡水萬熹飯店樓下，拿許梅來二本存摺、提款
    卡給伊，伊再交給「皓子」（後經指認即指子○○），是「
    皓子」拿一萬元叫伊向庚○○購買的，伊以每本四千元之代
    價購買，抽佣一千元；伊承認曾幫子○○向庚○○收購戶頭
    ，總共經手約三本；另庚○○有次來電說伊有二本存摺要伊
    轉給子○○，其中一本據庚○○說是盧慶宗的等語（見上開
    第五九三號偵查卷二十四頁反面、二十五頁、上開第一五八
    一一號偵查卷五十七頁、七十三頁、八十九年度偵字第一六
    ○七七號偵查卷一○九頁答辯狀），核與被害人梁天儒、黃
    財旭、謝品三、張達欽、林志忠、李源福等於警詢、偵查中
    證述被害竊車恐嚇取財情節相符（見上開第五九三號偵查卷
    四十六頁、四十七頁、五十頁、五十一頁、五十四頁、五十
    八頁、六十二頁、一六○頁反面、原審卷附李源福九十三年
    二月四日警詢筆錄），另經證人盧慶宗於警詢證述：庚○○
    於八十九年三月二十四日因欲繳機車分期款之用，向伊借用
    名義開立上開華南銀行淡水分行帳戶，嗣於同年七月二十一
    日告知伊殷存摺、金融卡遺失，請伊辦理掛失申請補發等情
    （見上開第五九三號偵查卷六頁、七頁），復有被害人梁天
    儒存款憑條影本一紙、被害人黃財旭妻蘇金卿匯款單影本一
    紙、被害人謝品三匯出匯款條影本一紙、被害人張達欽、林
    志忠等匯款申請書影本二紙、被害人李源福匯款入戶入帳單
    、匯款委託書等影本各一紙、被害人許憲章存款憑條影本一
    紙、被害人梁天儒、黃財旭、謝品三、張達欽等車輛竊盜個
    別查詢報表四紙、被害人林志忠（車主登記為景崧工程有限
    公司）車籍查詢認可資料一紙、黃建毓上開萬泰銀行三重分
    行存款帳戶開戶資料、往來明細等影本各一份、盧慶宗上開
    華南銀行淡水分行存款帳戶往來明細表一紙、許梅來上開臺
    灣土地銀行淡水分行、彰化銀行淡水分行等存款帳戶交易明
    細各一份、臺灣臺中地方法院檢察署檢察官八十九年度偵字
    第七○五四號、第一三三一五號被告未○○、辰○○、午○
    ○等恐嚇取財等案件起訴書影本一份、未○○於八十九年六
    月十五日在提款機領款錄影翻拍照片二張等附卷及如附表三
    編號一、二、十八所示黃建毓上開帳戶存摺、印章、許梅來
    印章等物扣案可資佐證。綜上所述，參互印證，堪見被告丁
    ○○、子○○對於未○○向其輾轉收購人頭存摺、金融卡，
    係為供犯罪使用，非無不可預見之情，被告庚○○對於盧俊
    豪向其輾轉收購人頭存摺、金融卡，係為供犯罪使用，亦非
    無不可預見之情，且衡諸被告丁○○、子○○、庚○○等3
    人均係成人，非無社會經驗，按諸個人銀行帳戶使用之一般
    常情，要難推諉其責，是被告丁○○、子○○、庚○○前揭
    所辯，顯係事後飾卸之詞，委無足取。其三人此部分犯行，
    事證已臻明確，堪予認定。
貳、次訊據被告丁○○對於上揭時地趁被害人許麗雪、巳○○、
    壬○○、戊○○、甲○○、己○○、乙○○、寅○○、酉○
    ○、丑○○、王賴雪、丙○○、申○○、辛○○、辛金福、
    張美雪、李月珍、癸○○等人，急迫需款之際，借貸牟取重
    利之犯罪事實供認不諱（見九十年度偵字第五九三號偵查卷
    三十五頁、三十六頁、三十九頁反面、四十四頁反面、八十
    九年度偵字第一六○七七號偵查卷七十八頁反面、七十九頁
    、九十三頁反面、九十四頁、原審九十一年十一月二十五日
    訊問筆錄），核與被害人丙○○、癸○○於警詢、偵查中指
    述情節相符（見上開第五九三號偵查卷六十七頁、六十八頁
    、七十一頁、七十二頁、一六○反面、一六一頁），並有如
    附表三編號五至十七所示之被害人許麗雪等人之支票、本票
    、現金保管切結書、身分證、駕駛執照、行車執照、護照、
    台胞證、存摺、印章、戶口名簿、股權轉讓書、房屋租賃契
    約書、筆記本等物扣案可資佐證。又按其上開借貸利息條件
    換算，為月息五十四分，已遠逾法定最高利率週年利率百分
    之二十以上，相較於民間一般之借貸利息亦高出甚多，顯為
    與原本顯不相當之重利甚明；另觀之其收取之利息甚重，被
    害人若非急迫，焉願負擔此重利，足認為係乘告訴人出於急
    迫，始為借貸。至被告丁○○雖另辯稱：伊並無常業犯意云
    云，然觀諸其係以於報紙刊登借貸廣告方式，廣為招攬客戶
    ，博取暴利，且經營期間已長達將近三年，被害人數至少已
    有十八人之多，況其於警詢時亦曾供認其除經營地下錢莊放
    款外，並無其他職業等語甚明（見上開第五九三號偵查卷三
    十九頁反面），是其係以此賴以營生，以為常業，亦應足論
    斷，被告上開所辯應不足採。是被告丁○○此部分常業重利
    犯行，事證明確，應堪認定。
參、再訊據被告子○○對於上揭時地共犯詐取應徵司機保險金犯
    行部分，亦矢口否認有詐欺犯行，辯稱：伊係與賴志忠見報
    同去應徵司機，對方要求伊等交二萬元保證金，並提供帳戶
    供薪水匯款之用，惟伊等無錢繳保證金，但賴志忠有把他帳
    戶帳號給他們，之後對方要伊等先試用一週，試用期間，公
    司陳經理就叫伊從賴志忠帳戶內領取公司匯進的錢，伊是一
    次領二筆，都交給陳經理，之後又叫伊去三重宏仁醫院去收
    取三千元、身分證及一支手機，伊去後林建成就將東西交給
    伊，伊就離開到廣場交給陳經理，之後陳經理就未與伊聯絡
    ，並非伊詐騙林建成云云。然查，被告子○○此詐欺部分犯
    罪事實，業據被害人林建成於警詢時指述綦詳（見九十年度
    偵字第五九三號偵查卷六十五頁），並有如附表三編號三、
    四所示賴志忠上開存款帳戶存摺、金融卡及該帳戶交易明細
    資料一份等物扣案可資佐證。雖據證人賴志忠於原審審理時
    證稱：被告子○○有於八十九年七月底與之向一位自稱「陳
    經理」之人，應徵司機，陳經理要伊等交保證金二萬元，伊
    等無錢繳付，又要伊等提供帳戶擔保，並稱便以供薪水入帳
    ，伊才將帳號給他，但之後未通知伊等，伊等就未去上班，
    伊就覺得奇怪，當時伊存摺不見了，就趕快掛失，之後子○
    ○就自己與陳經理聯絡等語（見原審九十二年四月十五日訊
    問筆錄），然證人賴志忠復證稱：子○○曾告知伊，公司有
    二筆款項要匯款，公司要借伊帳戶，伊就把存摺拿給子○○
    處理等語（見原審上開訊問筆錄），顯與上開證述情節矛盾
    ，要難遽以採為對被告子○○有利之認定。況依被告子○○
    所辯：伊係一次領取被害人林建成二筆匯款云云，然據賴志
    忠上開帳戶交易明細所示，被害人林建成二筆匯款均係於匯
    款當日即被提領，被告子○○上開所辯情節顯與事實不符，
    足見被告子○○有推諉飾卸之情。再據被告子○○於原審審
    理時先辯稱：陳經理叫伊去三重宏仁醫院向林建成收取三千
    元、身分證及手機，到時伊向林建成說是陳經理叫伊來的，
    林建成就把東西交給伊，並未問伊事情，伊拿到東西後就離
    開云云（見原審九十三年一月十四日審判筆錄），惟經原審
    訊問其有無用機車載林建成一節，其後又辯稱：當時林建成
    問伊事情，伊答不出來，林建成不讓伊走，伊就用機車載他
    去兜一圈等語（見原審上開審判筆錄），不僅前後說詞不一
    ，且被告子○○果不知「陳經理」等詐財之情，何須佯稱欲
    載送被害人林建成至公司，於中途誘騙被害人下車後，隨即
    加速逃逸，事後並將向被害人收取之財物均交付「陳經理」
    ，由此堪見被告子○○與「陳經理」等人間顯有共同詐財之
    犯意聯絡，應屬無疑。是被告子○○此部分詐欺犯行，事證
    亦臻明確，堪予認定。綜上所述，被告丁○○、子○○上開
    各犯行，均堪認定，應予依法論科。
肆、核被告丁○○、子○○、庚○○為幫未○○掩飾其犯罪被害
    人匯款不法所得，輾轉蒐購上開黃建毓、許梅來、盧慶宗等
    人帳戶存摺、金融卡，交付未○○以牟利，核其所為各係犯
    刑法第三十條、第三百二十二條之幫助常業竊盜罪及同法第
    三十條、第三百四十六條第一項之幫助恐嚇取財罪。又被告
    等人行為後，刑法第56條連續犯、牽連犯之規定，業於94年
    2 月2日修正公布刪除，並於95年7月1日施行，則被告之犯
    行，因行為後新法業已刪除連續犯、牽連犯之規定，此刪除
    雖非犯罪構成要件之變更，但顯已影響行為人刑罰之法律效
    果，自屬法律有變更，依新法第2條第1項規定，比較新、舊
    法結果，仍應適用較有利於被告之行為時法律即舊法論以連
    續犯、牽連犯（最高法院95年第8次刑事庭會議決議參照）
    。則被告丁○○、子○○、庚○○所犯上開各罪多次幫助行
    為，時間緊接，所犯罪名相同，顯係出於概括犯意反覆為之
    ，均為連續犯，爰依修正前刑法第五十六條之規定以一罪論
    ，並加重其刑。又其所犯上開幫助常業竊盜、幫助恐嚇取財
    二罪間，有方法結果之牽連關係，應從一重之幫助常業竊盜
    罪處斷。復因所犯係幫助犯，衡其所犯情節，並按正犯之刑
    減輕之，上開所述加重、減輕事由，依法併予先加後減。另
    被告丁○○上開所為乘被害人許麗雪等急迫，貸以金錢，而
    取得與原本顯不相當重利，以之為常業部分，核係犯刑法第
    三百四十五條之常業重利罪。又被告子○○上開所為「小張
    」、「陳經理」等偽以徵求司機騙取被害人林建成保證金等
    財物部分，核係犯刑法第三百三十九條第一項之詐欺取財罪
    ；其所犯此罪與「小張」、「陳經理」等不詳姓名成年男子
    間，有犯意聯絡及行為分擔，為共同正犯。又被告丁○○所
    犯上開連續幫助常業竊盜、常業重利二罪間，以及被告子○
    ○所犯上開連續幫助常業竊盜、詐欺取財二罪間，均係所犯
    各罪犯意各別。行為互殊，應予分論併罰。
伍、就被告丁○○，原審適用刑法第三十條、第三百二十二條、
    第三百四十五條、第三百四十六條第一項、修正前刑法第五
    十六條等規定，並審酌丁○○所犯各罪犯罪之動機、目的、
    手段、方法、所生危害、犯罪後態度等一切情狀，對其連續
    幫助以犯竊盜罪為常業部分，量處有期徒刑十月，對其乘他
    人急迫，貸以金錢，而取得與原本顯不相當之重利為常業部
    分，量處有期徒刑十月，並定其應執行之刑，以資懲儆。就
    被告子○○部分，原審適用刑法第三十條、第三百二十二條
    、第三百四十六條第一項、刑法第三百三十九條第一項、修
    正前刑法第五十六條等規定，並審酌子○○所犯各罪犯罪之
    動機、目的、手段、方法、所生危害、犯罪後態度等一切情
    狀，就其連續幫助以犯竊盜罪為常業部分，量處有期徒刑八
    月，就其共同意圖為自己不法之所有，以詐術使人將本人之
    物交付部分，量處有期徒刑四月，並定其應執行之刑，以資
    懲儆。就被告庚○○部分，原審適用刑法第三十條、第三百
    二十二條、第三百四十六條第一項、修正前刑法第五十六條
    之規定，並審酌其犯罪之動機、目的、手段、方法、所生危
    害、犯罪後態度等一切情狀，量處有期徒刑八月，以資懲儆
    。暨以，扣案如附表三編號一、二、十八所示之黃建毓上開
    帳戶存摺、印章、許梅來印章等物，均係被告丁○○、子○
    ○供、庚○○犯上開幫助常業竊盜罪所用之物；如附表三編
    號五、六、七、十五（巳○○書立之股權轉讓書部分）、十
    七所示被害人簽發之支票、本票、簽立之現金保管切結書、
    股權轉讓書、筆記本等物，分係被告丁○○供犯上開常業重
    利罪所用或所得之物，應分就其所犯各罪，併予宣告沒收。
    至扣案如附表三編號三、四、八至十四、十五（廖文成書立
    轉讓巳○○之股權轉讓書部分）、十六等物，則分係賴志忠
    借予被告子○○及被害人所有供被告丁○○擔保之物，非被
    告子○○、丁○○所有；如附表四所示之物，則均予被告丁
    ○○、子○○、庚○○所犯本件犯罪無涉，故均不予沒收。
    經核認事用法俱無不合，量刑亦屬妥適。被告丁○○、子○
    ○、庚○○，仍執陳詞，上訴否認犯罪云云，均無理由，應
    予駁回。
據上論斷，應依刑事訴訟法第368條，判決如主文。
本案經檢察官郭啟東到庭執行職務。
中　　華　　民　　國　　96　　年　　4 　　月　　30　　日
　　　　　　　　　刑事第八庭審判長法　官  鄭文肅
  　　　　　　　　　　　　　　　　法  官  張明松
        　　　　　　　　　　　　　法  官  蔡光治
以上正本證明與原本無異。
如不服本判決，應於收受送達後十日內向本院提出上訴書狀，其
未敘述上訴之理由者並得於提起上訴後十日內向本院補提理由書
（均須按他造當事人之人數附繕本）。
                                  書記官  陳韋杉
中　　華　　民　　國　　96　　年　　5 　　月　　1 　　日
附錄本案論罪科刑法條全文：
刑法第三百二十二條
以犯竊盜罪為常業者，處一年以上七年以下有期徒刑。
刑法第三百四十六條
意圖為自己或第三人不法之所有，以恐嚇使人將本人或第三人之
物交付者，處六月以上五年以下有期徒刑，得併科一千元以下罰
金。
以前項方法得財產上不法之利益或使第三人得之者，亦同前二項
之未遂犯，罰之。
刑法第三百四十五條
以犯前條之罪為常業者，處五年以下有期徒刑，得併科三千元以
下罰金。刑法第三百三十九條意圖為自己或第三人不法之所有，
以詐術使人將本人或第三人之物交付者，處五年以下有期徒刑、
拘役或科或併科一千元以下罰金。
以前項方法得財產上不法之利益或使第三人得之者亦同。
前二項之未遂犯罰之。
附表一：
┌─┬───┬───────┬───────┬───────┬─────┐
│編│被害人│被  害  情  節│匯 款 時 間、 │匯  款  帳  戶│備      註│
│號│      │              │金額（新臺幣）│              │          │
├─┼───┼───────┼───────┼───────┼─────┤
│１│張達欽│其所有OJ-8297 │5.２匯款十二│萬泰銀行三重分│          │
│  │      │小客車，於4.│萬元          │行黃建毓003533│          │
│  │      │凌晨三時許，│              │0000000號帳戶 │          │
│  │      │在臺中市○○路│              │              │          │
│  │      │五二○號前被竊│              │              │          │
│  │      │。嗣竊車者於│              │              │          │
│  │      │5.１，以電話恐│              │              │          │
│  │      │嚇其匯款十二萬│              │              │          │
│  │      │元贖車。      │              │              │          │
├─┼───┼───────┼───────┼───────┼─────┤
│２│林志忠│其駕用HN-9228 │5.８匯款二十│同右          │車主登記為│
│  │      │小客車，於5.│萬元          │              │景崧工程有│
│  │      │７上午，在新竹│              │              │限公司所有│
│  │      │縣關西鎮小人國│              │              │          │
│  │      │遊樂區停車場被│              │              │          │
│  │      │竊。嗣竊車者於│              │              │          │
│  │      │5.８，以電話│              │              │          │
│  │      │恐嚇其匯款二十│              │              │          │
│  │      │萬元贖車。    │              │              │          │
├─┼───┼───────┼───────┼───────┼─────┤
│３│許憲章│其駕用CE-2228 │5.３匯款八萬│彰化銀行淡水分│車主登記為│
│  │      │小客車，於5.│元            │行許梅來568551│臺灣世高股│
│  │      │２，在臺北市忠│              │060762號帳戶  │份有限公司│
│  │      │孝東路三段懷生│              │              │所有      │
│  │      │國小前停車格被│              │              │          │
│  │      │竊。嗣竊車者於│              │              │          │
│  │      │5.３上午九時│              │              │          │
│  │      │許，以電話恐嚇│              │              │          │
│  │      │其匯款八萬元贖│              │              │          │
│  │      │車。          │              │              │          │
├─┼───┼───────┼───────┼───────┼─────┤
│４│李源福│其所有UR-6280 │5.４匯款五萬│臺灣土地銀行淡│          │
│  │      │小客車，於5.│元            │水分行許梅來08│          │
│  │      │４上午九時許，│              │0000000000號帳│          │
│  │      │在臺南縣永康市│              │戶            │          │
│  │      │中正北路二○二│              │              │          │
│  │      │號前被竊。嗣竊│              │              │          │
│  │      │車者於同日，以│              │              │          │
│  │      │電話恐嚇其匯款│              │              │          │
│  │      │五萬元贖車。  │              │              │          │
├─┼───┼───────┼───────┼───────┼─────┤
│５│謝品三│其所有HM-5568 │6.匯款十萬│華南銀行淡水分│          │
│  │      │小客車，於6.│元。          │行盧慶宗167200│          │
│  │      │下午五時三十│              │458656號帳戶  │          │
│  │      │分許，在臺北市│              │              │          │
│  │      │中山足球場內停│              │              │          │
│  │      │車場被竊。嗣竊│              │              │          │
│  │      │車者於6.上│              │              │          │
│  │      │午九時許，以電│              │              │          │
│  │      │話恐嚇其匯款十│              │              │          │
│  │      │萬元贖車。    │              │              │          │
├─┼───┼───────┼───────┼───────┼─────┤
│６│梁天儒│其所有Z3-8766 │6.匯款六萬│同右          │未○○於│
│  │      │小客車，於6.│元。          │              │6.下午二│
│  │      │下午三時許，│              │              │時十八分許│
│  │      │在桃園縣蘆竹鄉│              │              │，持金融卡│
│  │      │新興村文中路被│              │              │在提款機提│
│  │      │竊。嗣竊車者於│              │              │領。      │
│  │      │6.上午九時│              │              │          │
│  │      │十分許，以電話│              │              │          │
│  │      │恐嚇其匯款六萬│              │              │          │
│  │      │元贖車。      │              │              │          │
├─┼───┼───────┼───────┼───────┼─────┤
│７│黃財旭│其所有AF-2527 │6.匯款五萬│同右          │由被害人妻│
│  │      │小客車，於6.│元。          │              │蘇金卿匯款│
│  │      │下午三時許，│              │              │          │
│  │      │在臺北市○○路│              │              │          │
│  │      │二三八號前被竊│              │              │          │
│  │      │。嗣竊車者於│              │              │          │
│  │      │6.上午九時許│              │              │          │
│  │      │，以電話恐嚇其│              │              │          │
│  │      │匯款五萬元贖車│              │              │          │
│  │      │。            │              │              │          │
└─┴───┴───────┴───────┴───────┴─────┘
附表二：
┌─┬───┬───────┬───────┬───────┬─────┐
│編│被害人│借 貸 時 間、 │借  貸  利  息│擔  保  物  品│備      註│
│號│      │金額（新臺幣）│              │              │          │
├─┼───┼───────┼───────┼───────┼─────┤
│１│許麗雪│10.５        │每十天一期，每│簽立本票二紙、│          │
│  │      │十萬元        │期每借款一萬元│支票（卯○○）│          │
│  │      │              │收取一千五百元│一紙、現金保管│          │
│  │      │              │利息。        │切結書        │          │
├─┼───┼───────┼───────┼───────┼─────┤
│２│巳○○│2.        │利息同右。    │簽立本票四紙、│          │
│  │      │五十萬元      │              │現金保管切結書│          │
│  │      │2.        │              │、股權轉讓書二│          │
│  │      │一百萬元      │              │紙、郵局儲金簿│          │
│  │      │5.        │              │、印章        │          │
│  │      │三十萬元      │              │              │          │
├─┼───┼───────┼───────┼───────┼─────┤
│３│壬○○│3.９        │利息同右。    │簽立支票三紙、│          │
│  │      │二十萬元      │              │本票一紙、現金│          │
│  │      │              │              │保管切結書    │          │
├─┼───┼───────┼───────┼───────┼─────┤
│４│戊○○│4.        │利息同右。    │簽立本票二紙、│          │
│  │      │三十五萬元    │              │支票三紙、現金│          │
│  │      │              │              │保管切結書、身│          │
│  │      │              │              │分證影本      │          │
├─┼───┼───────┼───────┼───────┼─────┤
│５│甲○○│5.３        │利息同右。    │簽立本票四紙、│          │
│  │      │十萬元        │              │現金保管切結書│          │
│  │      │5.        │              │二紙          │          │
│  │      │二十萬元      │              │              │          │
├─┼───┼───────┼───────┼───────┼─────┤
│６│己○○│5.５        │利息同右。    │簽立本票二紙、│          │
│  │      │二十五萬元    │              │現金保管切結書│          │
│  │      │              │              │、身分證      │          │
├─┼───┼───────┼───────┼───────┼─────┤
│７│乙○○│5.        │利息同右。    │簽立本票四紙、│          │
│  │      │八萬元        │              │支票二紙、現金│          │
│  │      │6.２        │              │保管切結書二紙│          │
│  │      │六萬元        │              │、戶口名簿    │          │
├─┼───┼───────┼───────┼───────┼─────┤
│８│寅○○│5.        │利息同右。    │簽立本票二紙、│          │
│  │      │四萬元        │              │現金保管切結書│          │
│  │      │              │              │、護照        │          │
├─┼───┼───────┼───────┼───────┼─────┤
│９│酉○○│5.        │利息同右。    │簽立本票一紙、│          │
│  │      │二十萬元      │              │現金保管切結書│          │
│  │      │              │              │、臺灣居民來往│          │
│  │      │              │              │大陸通行證、身│          │
│  │      │              │              │分證影本      │          │
├─┼───┼───────┼───────┼───────┼─────┤
│１０│丑○○│6.９        │利息同右。    │簽立本票三紙、│          │
│  │      │二萬元        │              │現金保管切結書│          │
│  │      │6.        │              │二紙、汽車駕照│          │
│  │      │十一萬五千元  │              │              │          │
├─┼───┼───────┼───────┼───────┼─────┤
││王賴雪│6.          │利息同右。    │簽立支票      │          │
│  │      │三十萬元      │              │              │          │
├─┼───┼───────┼───────┼───────┼─────┤
││丙○○│７～８    │利息同右。    │簽立本票四紙、│          │
│  │      │九次共三十一萬│已付利息二十五│支票六紙、現金│          │
│  │      │元            │萬元。        │保管切結書、郵│          │
│  │      │              │              │票、金幣。    │          │
├─┼───┼───────┼───────┼───────┼─────┤
││申○○│10.        │利息同右。    │簽立本票二紙、│          │
│  │      │十萬元        │              │支票二紙、現金│          │
│  │      │              │              │保管切結書    │          │
├─┼───┼───────┼───────┼───────┼─────┤
││辛○○│11.        │利息同右。    │簽立本票二紙、│          │
│  │      │十二萬元      │              │現金保管切結書│          │
│  │      │              │              │、大貨車駕照  │          │
├─┼───┼───────┼───────┼───────┼─────┤
││辛金福│2.        │利息同右。    │簽立本票三紙、│          │
│  │      │十五萬元      │              │汽車駕照、身分│          │
│  │      │3.１        │              │證影本        │          │
│  │      │五萬元        │              │              │          │
├─┼───┼───────┼───────┼───────┼─────┤
││張美雪│3.        │利息同右。    │簽立支票（楊柏│          │
│  │      │五萬元        │              │東）一紙、本票│          │
│  │      │5.          │              │              │          │
│  │      │二十一萬元    │              │              │          │
├─┼───┼───────┼───────┼───────┼─────┤
││李月珍│12.        │利息同右。    │簽立支票四紙、│          │
│  │      │三十五萬元    │              │本票二紙      │          │
├─┼───┼───────┼───────┼───────┼─────┤
││癸○○│8.７        │利息同右。    │簽立本票二紙、│          │
│  │      │二十萬元      │已付利息六萬元│房屋租賃契約書│          │
│  │      │              │。            │              │          │
└─┴───┴───────┴───────┴───────┴─────┘
附表三：
┌──┬──────────────┬──────┬──────────┐
│編號│  查 扣 物 品 名 稱、數 量  │ 持  有  人 │  備            註  │
├──┼──────────────┼──────┼──────────┤
│ １ │黃建毓萬泰銀行三重分行003533│子○○      │89.4.19開戶         │
│    │224004帳號綜合存款存摺一本  │            │                    │
├──┼──────────────┼──────┼──────────┤
│ ２ │黃建毓木刻印章一枚          │同右        │                    │
├──┼──────────────┼──────┼──────────┤
│ ３ │賴志忠華僑銀行基隆分行011002│同右        │88.6.15開戶         │
│    │00000000帳號活期儲蓄存款存摺│            │                    │
│    │一本                        │            │                    │
├──┼──────────────┼──────┼──────────┤
│ ４ │賴志忠右開華僑銀行基隆分行存│同右        │                    │
│    │款帳戶金融卡一張            │            │                    │
├──┼──────────────┼──────┼──────────┤
│ ５ │戊○○、卯○○、乙○○、李月│丁○○      │                    │
│    │珍、王賴雪、丙○○、申○○、│            │                    │
│    │壬○○、謝柏東等簽發之支票二│            │                    │
│    │十三紙                      │            │                    │
├──┼──────────────┼──────┼──────────┤
│ ６ │甲○○、辛金福、酉○○、李月│同右        │                    │
│    │珍、壬○○、戊○○、己○○、│            │                    │
│    │丙○○、丑○○、乙○○、楊立│            │                    │
│    │台、許麗雪、卯○○、張美雪、│            │                    │
│    │巳○○、辛○○、申○○、曾慧│            │                    │
│    │明等簽發之本票四十一紙      │            │                    │
├──┼──────────────┼──────┼──────────┤
│ ７ │許麗雪、戊○○、酉○○、王盈│同右        │                    │
│    │堯、丑○○、乙○○、辛○○、│            │                    │
│    │巳○○、申○○、壬○○、楊立│            │                    │
│    │台、己○○等書立之現金保管切│            │                    │
│    │結書十五紙                  │            │                    │
├──┼──────────────┼──────┼──────────┤
│ ８ │己○○身分證一張；          │同右        │                    │
│    │辛金福、丑○○、辛○○等汽車│            │                    │
│    │駕照三張                    │            │                    │
├──┼──────────────┼──────┼──────────┤
│ ９ │戊○○、辛金福、酉○○等身分│同右        │                    │
│    │證影本三張；                │            │                    │
│    │辛金福汽車駕照影本一張      │            │                    │
├──┼──────────────┼──────┼──────────┤
│ １０ │寅○○中華民國護照一本      │同右        │                    │
├──┼──────────────┼──────┼──────────┤
│  │酉○○臺灣居民來往大陸通行證│同右        │                    │
│    │（俗稱台胞證）一本          │            │                    │
├──┼──────────────┼──────┼──────────┤
│  │巳○○樹林郵局第八支局010392│同右        │                    │
│    │-2帳號郵政存簿儲金簿一本    │            │                    │
├──┼──────────────┼──────┼──────────┤
│  │巳○○木刻印章一枚          │同右        │                    │
├──┼──────────────┼──────┼──────────┤
│  │乙○○戶口名簿一份          │同右        │                    │
├──┼──────────────┼──────┼──────────┤
│  │廖文成、巳○○書立之股權轉讓│同右        │                    │
│    │書二紙                      │            │                    │
├──┼──────────────┼──────┼──────────┤
│  │癸○○簽立之房屋租賃契約書一│同右        │                    │
│    │份                          │            │                    │
├──┼──────────────┼──────┼──────────┤
│  │筆記本一本                  │同右        │內載有癸○○、戊○○│
│    │                            │            │、酉○○、甲○○、楊│
│    │                            │            │立台、己○○、丑○○│
│    │                            │            │、巳○○、許麗雪、曹│
│    │                            │            │全成、申○○、丙○○│
│    │                            │            │、李月珍等借貸金額、│
│    │                            │            │聯絡電話等資料。    │
├──┼──────────────┼──────┼──────────┤
│  │許梅來木刻印章一枚          │庚○○      │                    │
└──┴──────────────┴──────┴──────────┘
附表四：
┌──┬──────────────┬──────┬──────────┐
│編號│  查 扣 物 品 名 稱、數 量  │ 持  有  人 │  備            註  │
├──┼──────────────┼──────┼──────────┤
│ １ │彭月娥戶口名簿一份          │盧俊豪      │                    │
├──┼──────────────┼──────┼──────────┤
│ ２ │盧慶宗、翁文良、張忠平、徐文│同右        │                    │
│    │豐、楊啟東、邱瑞文、陳憲輝、│            │                    │
│    │陳金城、蔡懷仁、吳俊徹、張嘉│            │                    │
│    │仁、劉南榮、王長欽、江意銓、│            │                    │
│    │張世強等身分證影本十八紙；  │            │                    │
│    │張嘉仁、王長欽等汽車駕照影本│            │                    │
│    │二紙；                      │            │                    │
│    │陳素秋（AP-7376）、翁昭漢（C│            │                    │
│    │E-1058）等自用小客車行照影本│            │                    │
│    │二紙；                      │            │                    │
│    │張嘉仁、盧俊豪等名片影本二紙│            │                    │
├──┼──────────────┼──────┼──────────┤
│ ３ │子○○三重忠孝路郵局000000-0│子○○      │                    │
│    │帳號郵政存簿儲金簿一本      │            │                    │
├──┼──────────────┼──────┼──────────┤
│ ４ │子○○右開郵局儲金帳戶金融卡│同右        │                    │
│    │一枚                        │            │                    │
├──┼──────────────┼──────┼──────────┤
│ ５ │蘇素華機車駕照一張          │丁○○      │                    │
├──┼──────────────┼──────┼──────────┤
│ ６ │李陳來香、施錫霖等身分證影本│同右        │                    │
│    │二張                        │            │                    │
├──┼──────────────┼──────┼──────────┤
│ ７ │丁○○所有之行動電話三支    │同右        │                    │
├──┼──────────────┼──────┼──────────┤
│ ８ │盧慶宗89.7.21補發之華南銀行 │盧慶宗      │                    │
│    │淡水分行000000000000帳號活期│            │                    │
│    │儲蓄存款存摺一本            │            │                    │
├──┼──────────────┼──────┼──────────┤
│ ９ │盧慶宗木刻印章一枚          │庚○○      │右開盧慶宗華南銀行淡│
│    │                            │            │水分行存款帳戶開戶用│
│    │                            │            │印鑑章              │
├──┼──────────────┼──────┼──────────┤
│ １０ │庚○○華南銀行0000-0000-0000│同右        │贓證物品清單編號二十│
│    │-8100卡號信用卡一張         │            │七誤載為盧慶宗持有之│
│    │                            │            │上開華南銀行淡水分行│
│    │                            │            │帳戶補發之金融卡    │
├──┼──────────────┼──────┼──────────┤
│  │盧慶宗、黃瑞淋、王金湘、戴秀│同右        │                    │
│    │全、林寬一等身分證影本七張  │            │                    │
├──┼──────────────┼──────┼──────────┤
│  │宋淑容合作金庫嘉義支庫028076│同右        │                    │
│    │000000-0帳號活期儲蓄存款存摺│            │                    │
│    │一本                        │            │                    │
└──┴──────────────┴──────┴──────────┘
